【裁判字號】    95,訴,3307
【裁判日期】    950815
【裁判案由】    確認債權存在
【裁判全文】
臺灣臺北地方法院民事判決              95年度訴字第3307號
原      告  庚○○
            戊○○
共      同
訴訟代理人  王永春律師
共      同
複  代理人  許中銘律師
被      告  國軍退除役官兵輔導委員會台北市榮民服務處
            （即董建康之遺產管理人）
法定代理人  乙○○
訴訟代理人  楊俊雄律師
上列當事人間確認債權存在事件，本院於民國95年8月1日言詞辯
論終結，判決如下：
    主      文
確認原告庚○○與董建康之新臺幣肆拾捌萬元債權存在。
確認原告戊○○與董建康之新臺幣壹拾捌萬肆仟貳佰柒拾元債權
存在。
原告戊○○其餘之訴駁回。
訴訟費用由被告負擔。
    事實及理由
一、原告聲明：確認原告庚○○與訴外人即亡故單身榮民董建康
    之債權新臺幣（下同）480,000元存在；確認原告戊○○與
    訴外人即亡故單身榮民董建康之債權184,275元存在。並陳
    述：
  （一）被告為訴外人即亡故單身榮民董建康之遺產管理人。
  （二）董建康為原告戊○○媽媽葉黃滿之世交，而原告二人係
        夫妻關係，由於董建康在台單身無人照顧，故原告庚○
        ○依有利於董建康之方法租賃臺北市○○○路170巷4之
        8號房屋供董建康使用收益，租期自民國91年4月1日至
        95年3月31日止，原告庚○○共支付60個月房租，每月
        租金8,000元，總計480,000元。
  （三）另董建康因健康關係，於94年6月1日至95年2月居住於
        台北市私立欣欣老人養護院及群英老人養護院，亦由原
        告戊○○支付了安養費及代付款共334,270元，但董建
        康亡故前，曾叫原告戊○○至台北東門郵局之000000-0
        帳戶內領取150,000元抵償，故原告戊○○尚餘184,270
        元未受償。
  （四）被告對董建康遺產之處理程序尚在公示催告債權人申報
        債權之程序，如原告取本件勝訴判決即可對被告為債權
        之申報，故對原告二人而言即有法律上確認利益。又原
        告二人未受受委任並無義務而為董建康管理事務，董建
        康亦無法律上原因而受有使用收益房屋和未付安養費及
        代付費之利益，而使原告二人受有損害，依民法第172
        條、第176條、第179條、第180條規定，原告二人與董
        建康自有債權存在，爰起訴請求如聲明所示等語。
二、被告聲明：原告之訴駁回。並陳述：
  （一）原告雖提出房屋租金收據、老人養護所收據、派車單、
        估價單、送貨單等資料，以為證明原告與董建康確有債
        權存在，唯被告否認，原告自負有舉證責任。
  （二）另原告提示之養護所之送貨單其受領人為欣欣老人養護
        所，並非董建康，收據付款人姓名亦為董建康，無法證
        明為原告支付等語。
三、原告二人主張為董建康支付租金、安養費、代付款之事實，
    業據其提出收據、估價單、派車單、送貨單、房屋租賃契約
    書等為證（見本院卷第9頁至第20頁、第41頁），被告雖以
    前揭情詞置辯，惟查，證人甲○○即臺北市○○○路170巷4
    之8號房屋所有人、丙○○即欣欣老人養護所主任、丁○○
    即上開愛國東路房屋坐落處之里長均到庭證稱原告庚○○有
    承租該愛國東路房屋供董建康使用，並支付租金480,000元
    。於94年6月至95年1月底，原告戊○○有帶董建康至欣欣老
    人養護院居住，並支付每月照顧費26,000元及尿布、營養費
    、氧氣筒、氧氣等額外費用，原告戊○○並於95年2月7日請
    欣欣老人養護所叫救護車將董建康送至忠孝醫院等語綦詳（
    見本院卷第35頁反面至第38頁）；證人己○○即群英老人養
    護所之負責人亦證述自95年2月1日至同年2月20日由原告戊
    ○○帶董建康至該養護所居住，因為養護所是以月份計算，
    如果居住超過15天以上就要算1個月費用，加上氧氣費、營
    養費、尿布等費用總計38,50 0元均為原告戊○○支付等詞
    明確（見本院95年8月1日言詞辯論筆錄），互核與原告主張
    相符，堪認原告主張為真正。惟就原告戊○○請求金額，原
    告戊○○於起訴狀之事實及理由欄內雖記載其尚餘184,270
    元未受償，惟聲明欄卻記載確認原告戊○○與董建康之債權
    184,275元存在，經本院核算原告戊○○提出全部單據後，
    原告戊○○支出之費用扣除15 0,000元後應為184,270元。
    從而，原告二人依無因管理及不當得利法律關係，請求確認
    原告庚○○與董建康之480,000元債權存在，及確認原告戊
    ○○與董建康之184,270元債權存在，即屬有據，應予准許
    ，至原告戊○○逾此部分之請求即非正當，應予駁回。
四、兩造其餘攻防方法，核與判決結果不生影響，爰不一一論述
    ，附此敘明。
五、據上論結：原告庚○○之訴為有理由，原告戊○○之訴為一
    部有理由，一部無理由，依民事訴訟法第79條，判決如主文
    。
中    華    民    國    95    年    8    月     15    日
                  民事第三庭    法  官  鄭佾瑩
以上正本係照原本作成
如對本判決上訴，須於判決送達後20日內向本院提出上訴狀
中    華    民    國    95    年    8    月     15    日
                                書記官  方美雲


司法院資訊處製作；財團法人民間司法改革基金會備份。
